【裁判字號】    97,上易,2087
【裁判日期】    970925
【裁判案由】    詐欺等
【裁判全文】
臺灣高等法院刑事判決                97年度上易字第2087號
上  訴  人
即  被  告  甲○○
                    （現另案
上列上訴人即被告因詐欺等案件，不服臺灣板橋地方法院97年度
易字第1013號，中華民國97年6 月19日第一審判決（起訴案號：
臺灣板橋地方法院檢察署96年度偵字第24360 號），提起上訴，
本院判決如下：
    主  文
上訴駁回。
    事  實
一、甲○○與李裕進（業於民國96年9 月4 日死亡，另經臺灣板
    橋地方法院檢察署檢察官為不起訴處分）、劉志豪（業經臺
    灣臺北地方法院檢察署檢察官起訴，已由臺灣臺北地方法院
    以97年度易字第1833號判處有期徒刑一年八月在案）共同意
    圖為自己不法之所有，基於詐欺取財之犯意聯絡，先後為下
    列犯行：
(一)、於96年7 月21日下午4 時30分許，由劉志豪騎乘不詳車號之
    機車，在臺北縣土城市○○路30之2 號前，拍打丙○○所駕
    駛車號DO-9662 號自用小客車之左前車窗，向丙○○佯稱其
    車輛撞傷人等語，丙○○因而停車，甲○○旋騎乘車牌號碼
    BPE-157 號機車搭載李裕進上前，向丙○○偽稱其所駕駛之
    前開自用小客車擦撞渠等二人，致渠等二人受傷，丙○○誤
    以為真，遂駕車載送甲○○、李裕進二人前往醫院就醫，途
    中甲○○復詐稱見丙○○態度誠懇，要求丙○○改以紅包賠
    償了事，致丙○○陷於錯誤，而交付新臺幣1 萬元之現金予
    甲○○及李裕進，以求息事寧人。丙○○為表誠意，欲將名
    片及個人資料交付甲○○及李裕進，惟甲○○及李裕進拒不
    收受，且旋即離開現場，丙○○始知受騙。
(二)、於同日下午4 時56分許，在臺北縣土城市○○街17號水果攤
    前，劉志豪復騎乘前開不詳車號之機車，拍打乙○○所駕駛
    車號SL-6608 號自用小客車之左前車窗，向乙○○佯稱其車
    輛撞傷人，為何未停車等語，甲○○旋騎乘前開車號BPE-15
    7 號機車搭載李裕進停在乙○○所駛車輛後方，並下車向乙○○佯稱其開車撞傷李裕進，因乙○○自覺並無駕車擦撞他
    人之情事，且見李裕進僅撫頭哀嚎，身上卻無灰塵及傷口，
    心覺有異，乃向甲○○表示如確有車禍情形，應報警處理。
(三)、甲○○見乙○○並未受騙上當，竟另單獨基於傷害人身體之
    故意，持安全帽毆打乙○○之頭部，以手掐乙○○之頸部，
    並推擠乙○○，欲阻止乙○○觀看其所騎乘機車之車牌號碼
    ，致乙○○受有頭部外傷、右背挫傷、疑似會厭創傷、頸部
    瘀青等傷害。嗣於96年7 月24日晚間6 時53分許，由乙○○
    持其所記下之車牌號碼BPE-157 號前往報警處理，始循線查
    悉上情。
二、案經被害人丙○○、乙○○訴由臺北縣政府警察局土城分局
    報請臺灣板橋地方法院檢察署檢察官偵查起訴。
    理  由
壹、程序方面：
    本判決後開所引用被告甲○○以外之人於審判外之陳述，固
    屬傳聞證據，惟公訴人及被告就該等審判外陳述之證據能力
    ，於本案言詞辯論終結前均未聲明異議。本院審酌該等證據
    資料製作時之情況，並無違法不當及證明力明顯過低之瑕疵
    ，亦認為以之作為證據應屬適當，依刑事訴訟法第159 條之
    5 規定，認該等證據資料均有證據能力。
貳、實體方面：
一、事實欄(一)、(二)所示之犯罪事實，業據被告於偵查及原審、本
    院審理中自白不諱，核與證人丙○○於警詢、偵查中所指述
    遭詐騙之經過相符，並經證人乙○○於警詢、偵查中及原審
    證述明確，且有證人劉志豪於原審審理中之證詞可佐，足認
    被告之自白與事實相符。是被告所為事實欄(一)、(二)所示之犯
    罪，事證明確，已堪認定。
二、至事實欄(三)所示之犯罪事實，訊之被告矢口否認，並辯稱：
    是劉志豪毆打被害人乙○○，其並未動手云云。但查被告所
    為事實欄(三)之犯罪事實，業經證人乙○○於原審審理中到庭
    證述：96年7 月21日當天，伊在開車時，有一個人騎機車敲
    伊的駕駛座車窗，伊將車窗搖下，他說年輕人為何開車開這
    麼快，撞到人還不停車，伊說伊沒有撞到人，接著被告騎機
    車載一個老人到伊右邊車窗兩部車的距離，被告下車說伊撞
    到他，卻沒有下車處理，伊就下車，詢問撞到誰，他們說是
    老先生，伊看到老先生沒下車在摸頭，但老先生頭上沒有灰
    塵，身上也沒有傷口，伊發現不對勁，就跟被告說如果有受
    傷，就打119 或是找警察來，伊話才講完，被告就拿安全帽
    揍伊的頭，用手掐伊的脖子，說伊撞到人還不道歉，伊為了
    要看被告機車的車號，就說伊要跟老先生道歉，但被告還要
    擋伊，不讓伊看車號，沿路推伊到路口被告騎來機車之位置
    ，但伊有看到車號，後來老先生說要讓伊走，伊就趕快上車
    去警察局報案，也有去亞東醫院驗傷，傷單上的傷均是被告
    造成的。當時打伊的人只有騎機車載老人的那個人，也就是
    被告一個人，伊未看到其他人與被告有聯絡，伊對被告比較
    有印象，對於第一位騎機車攔下伊的人沒有印象，當時伊以
    為只是路人等情綦詳（見原審卷第35頁至第36頁），核與乙○○於警詢、偵查中指述遭詐騙及毆打之情節相符。又乙○○於案發當日晚間前往亞東紀念醫院急診，經診斷確受有頭
    部外傷、右背挫傷、疑似會厭創傷、頸部瘀青等傷害乙節，
    亦有該院96年7 月21日診斷證明書1 紙存卷可稽（見偵查卷
    第12頁）。由證人乙○○證述之前開經過觀之，當時主要與
    乙○○對談且出手毆打乙○○者，係騎乘第二部機車攔下乙○○之騎士，且證人乙○○於警詢、偵查中，均一致指認被
    告即係騎乘第二部機車攔停及持安全帽傷害自己之人無訛；
    再參以被告於本院審理中，亦已坦承當時係由其騎車搭載李
    裕進，劉志豪則單獨騎一輛機車，三人共同以假車禍之詐術
    詐騙乙○○，被告所述之分工模式，核與證人乙○○之指述
    相合，益徵證人乙○○指認當時傷害其之人為被告即騎乘第
    二部機車之騎士，並無誤認之可能。被告空言否認其有毆打
    或傷害乙○○云云，應係事後卸責之詞，不足採信。至證人
    劉志豪於原審審理中原雖證述：打乙○○的人應該是伊與李
    裕進，並非被告，伊印象中被告未出手，伊等出去犯案時，
    被告之角色是負責去談判，出手的應該都是伊與李裕進；伊
    負責把風，如果有起爭執，伊會去拉或幫忙打，伊與李裕進
    打乙○○時，被告應該是在牽機車，準備要走了等語（見原
    審卷第32頁）；惟證人劉志豪所述毆打被害人乙○○之人數
    及人別，均與乙○○所指顯有不符。佐以證人劉志豪與被告
    除本案外，另涉犯假車禍詐財之相似案件多起，此有本院被
    告前案紀錄表及臺灣臺北地方法院檢察署檢察官97年度偵字
    第7438、9624、10979、11062、12291號起訴書各1份及台灣
    台北地方法院97年度易字第1833號判決在卷可佐，被告經判
    處有期徒刑四年二月，而劉志豪經判處有期徒刑一年八月，
    是本難期證人劉志豪對於各案件之犯案經過均能清楚回憶。
    況證人劉志豪前開所言，主要亦係以其先前與被告犯多數案
    件時角色之分工及情形為推論，並非就詐騙乙○○乙案之具
    體經過為明確之證述。故自應以被害人乙○○之指述較符合
    實情，證人劉志豪之上揭證詞，不足執為有利於被告之認定
    。
三、綜上，本件事證明確，被告如事實欄(一)、(二)、(三)所載之犯行
    ，均堪認定，應依法論科。
四、核被告如事實欄(一)所為，係犯刑法第339 條第1 項之詐欺取
    財罪。如事實欄(二)所為，係犯刑法第339 條第3 項、第1項
    之詐欺未遂罪。如事實欄(二)所為，係犯刑法第277 條第1項
    之傷害罪。被告與李裕進、劉志豪就詐欺取財及詐欺取財未
    遂之犯行，有犯意之聯絡及行為之分擔，均屬共同正犯。又
    被告已著手於如事實欄(二)所示詐欺取財犯行之實行而不遂，
    為未遂犯，爰依刑法第25條第2 項之規定減輕其刑。被告所
    犯上開各罪間，犯意各別，行為互殊，應分論併罰。
五、原審經詳細調查及審理後，基於以上相同之認定，並引用刑
    法第28條、第339 條第1 項、第3 項、第277 條第1 項、第
    25條第2 項、第51條第5 款，刑法施行法第1 條之1 第1 項
    、第2 項前段為依據，並審酌被告前尚無因犯罪經科刑之紀
    錄，惟其正值青少，不思循正途賺取所需，反以前開詐術詐
    取財物，其犯罪之動機、目的、手段實屬可議，兼衡其詐騙
    所得、所生危害程度及犯罪後並未坦承全數犯行之態度等一
    切情狀，分別就共同詐欺取財既遂罪部分，判處有期徒刑三
    月；共同詐欺未遂罪部分，判處有期徒刑二月、傷害罪部分
    判處有期徒刑三月，並定其應執行之刑為有期徒刑七月。經
    核原審認事用法並無違誤，量刑已嫌輕縱（相較於台灣台北
    地方法院97年度易字第1833號判決），被告不知珍惜自重，
    竟猶飾詞提起上訴，指摘原審關於共同詐欺取財既遂罪及共
    同詐欺未遂罪部分量刑過重，並否認有傷害之犯行，為無理
    由，應予駁回。
據上論斷，應依刑事訴訟法第368條，判決如主文。
本案經檢察官呂光華到庭執行職務。
中    華    民    國    97    年    9     月    25    日
            刑事第九庭審判長法  官  陳貽男
                            法  官  何信慶
                            法  官  周盈文
以上正本證明與原本無異。
不得上訴。
                            書記官  余姿慧
中    華    民    國    97    年    9     月    25    日
附錄：本案論罪科刑法條全文
中華民國刑法第339條（普通詐欺罪）
意圖為自己或第三人不法之所有，以詐術使人將本人或第三人之
物交付者，處 5 年以下有期徒刑、拘役或科或併科 1 千元以下
罰金。
以前項方法得財產上不法之利益或使第三人得之者，亦同。
前二項之未遂犯罰之。
中華民國刑法第277條（普通傷害罪）
傷害人之身體或健康者，處3 年以下有期徒刑、拘役或1 千元以
下罰金。
犯前項之罪因而致人於死者，處無期徒刑或7 年以上有期徒刑；
致重傷者，處3 年以上10年以下有期徒刑。


司法院資訊處製作；財團法人民間司法改革基金會備份。
